臺灣新竹地方法院民事簡易判決  
111年度竹簡字第149號
原      告  鄭智融  
被      告  吳佑展  
上列當事人間請求損害賠償事件，本院於民國111 年4 月20日辯
論終結，判決如下：
    主      文
被告應給付原告新臺幣柒萬壹仟玖佰壹拾元，及自民國一一一年
二月十七日起至清償日止，按週年利率百分之五計算之利息。
原告其餘之訴駁回。
訴訟費用新臺幣壹仟柒佰捌拾玖元由被告負擔新臺幣柒佰陸拾玖
元，餘由原告負擔。
本判決原告勝訴部分得假執行。
原告其餘假執行之聲請駁回。
    事實及理由
壹、程序方面：　　
一、按訴訟標的之一部或以一訴主張之數項標的，其一達於可為
    裁判之程度者，法院得為一部之終局判決；本訴或反訴達於
    可為裁判之程度者亦同，民事訴訟法第382 條定有明文。查
    本件原告主張被告為侵權行為部分，與其餘原告丙○○間，並
    無合一確定之必要，且原告對被告之請求已達可為裁判之程
    度，原告亦先行辯論而請求一造辯論判決，揆諸前揭說明，
    本院先就此為一部之終局判決（其餘原告丙○○部分另行審理
    ），合先敘明。
二、被告經合法通知，未於言詞辯論期日到場，核無民事訴訟法
    第386 條各款所列情形，爰依原告之聲請，由其一造辯論而
    為判決。
貳、實體方面：　　
一、原告主張：被告於民國110 年7 月15日19時42分許，駕駛車
    牌號碼000-0000號自用小客車（下稱肇事車輛），行經新竹
    市○○路0 段000 號處時，因被告未注意車前狀態，由後方碰
    撞前方由原告所駕駛之車牌號碼000-0000號自用小客車（下
    稱系爭車輛），致系爭車輛受有損害。嗣系爭車輛送廠修理
    ，系爭車輛修復費用為新臺幣（下同）93,280元，且因系車
    輛修復期間，原告無法使用系爭車輛而支出19~20日之租用
    代步車費用共60,000元，並因系爭車輛毀損而無法送貨，受
    有薪資損失14,000元，均應由被告賠償。為此，爰依侵權行
    為之法律關係提起本件訴訟。並聲明：㈠被告應給付原告167
    ,280元，及自起訴狀繕本送達翌日起至清償日止，按週年利
    率5%計算之利息。㈡願供擔保，請准宣告假執行。
二、被告未於言詞辯論期日到場，亦未提出書狀作何聲明或陳述
    。
三、得心證之理由：
　㈠原告主張之上開事實，業據其提出與所述相符之道路交通事
    故當事人登記聯單及估價單等件影本為證，並經本院依職權
    調取本件道路交通事故調查卷宗，核閱其內之道路交通事故
    現場圖、A3類道路交通事故調查紀錄表、道路交通事故初步
    分析研判表、當事人酒精測定紀錄表、道路交通事故照片黏
    貼紀錄表等件附卷可稽（見本院卷第25至64頁）；而被告未
    於言詞辯論期日到場，亦未提出書狀作何聲明或陳述，本院
    依上開調查證據之結果，堪信原告之主張為真實。
　㈡按汽車行駛時，駕駛人應注意車前狀況及兩車併行之間隔，
    並隨時採取必要之安全措施，道路交通安全規則第94條第3 
    項定有明文。按汽車行駛時，駕駛人應注意車前狀況及兩車
    並行之間隔，並隨時採取必要之安全措施，不得在道路上蛇
    行，或以其他危險方式駕車，道路交通安全規則第94條第3 
    項定有明文。上開規範當屬汽車駕駛人於駕駛時應負之注意
    義務。經查，事發當時被告駕駛肇事車輛同向行駛在車牌號
    碼00-0000號自用小客車（下稱HX-3409號車）後方，原告駕
    駛系爭車輛同向行駛在HX-3409號車前方，三車駕駛自述沿
    中華路3 段南向北往竹北方向行駛，並於事故地點，肇事車
    輛因未注意HX-3409號車於前方而追撞，有道路交通事故現
    場圖在卷可佐（見本院卷第27頁）。再據被告於警詢時所述
    ：我沿中華路3 段直行往竹北方向行駛，因為對向的車頭燈
    太亮，後來沒注意到前車（即HX-3409號車）就撞上，第一
    次撞擊部位在我車前車頭等語；HX-3409號車駕駛人即同案
    原告丙○○於警詢時陳稱：我沿中華路3 段直行往竹北方向行
    駛，當時前車（即系爭車輛）在我前方約3 公尺，我和前車
    都在停紅燈，結果後車（即肇事車輛）從後方撞上來，再把
    我往前推去撞前車（即系爭車輛），第一次撞擊部位在我車
    後車尾及前車頭等語；系爭車輛駕駛人即原告亦於警詢時陳
    述：我沿中華路3 段直行往竹北方向行駛，當時我跟著前方
    車流在停紅燈，結果我後方的HX-3409號車就撞上來，第一
    次撞擊部位在我車後車尾等語；以上有卷附之A3類道路交通
    事故調查紀錄表3 份可參（見本院卷第29至33頁）。另觀諸
    新竹市警察局道路交通事故初步分析研判表記載雙方駕駛人
    可能之肇事原因或違規事實為「甲○○（即被告）：未注意車
    前狀態；乙○○（即原告）：尚未發現肇事因素」等情（見本
    院卷第35頁）。復參以車輛撞擊部位係肇事車輛之前車頭、
    HX-3409號車之後車尾及前車頭及系爭車輛之後車尾，有現
    場照片在卷可考（見本院卷第43至64頁），且稽之原告提出
    系爭車輛之估價單（見本院卷第103 至107 頁），可知系爭
    車輛主要係在車輛後方多處受損。依上，足見在被告駕駛之
    肇事車輛與同案原告丙○○駕駛之HX-3409號車發生碰撞前，
    肇事車輛、HX-3409號車、系爭車輛等三部車均係直行行駛
    於同一車道上，HX-3409號車、系爭車輛呈現停止狀態時，
    同向由後方駛來之肇事車輛撞擊HX-3409號車，HX-3409號車
    再撞擊系爭車輛等情，堪以認定。而被告於前揭時間駕駛肇
    事車輛行經肇事路段，本應注意車前狀況及兩車並行之間隔
    ，並隨時採取必要之安全措施，又佐以本件事故發生時為夜
    間、柏油路面，有上開現場照片可憑，被告尚無不能注意之
    情事，竟疏未注意及此，致所駕駛之肇事車輛撞擊HX-3409
    號車，HX-3409號車再往前撞擊系爭車輛，造成系爭車輛受
    損，足徵被告就本件車禍事故之發生確有過失。又被告過失
    駕駛行為與原告所有之系爭車輛受有損害間亦具相當因果關
    係，被告自應就其過失不法侵權行為所致原告所有系爭車輛
    之損害，負賠償責任。
　㈢次按因故意或過失，不法侵害他人之權利者，負損害賠償責
    任；汽車、機車或其他非依軌道行駛之動力車輛，在使用中
    加損害於他人者，駕駛人應賠償因此所生之損害；不法毀損
    他人之物者，被害人得請求賠償其物因毀損所減少之價額。
    民法第184 條第1 項前段、第191 條之2 前段、第196 條分
    別定有明文。本件被告就本件車禍事故之發生確有過失，自
    應就所致原告所有之系爭車輛毀損負損害賠償之責，已如前
    述，則原告本於侵權行為之法律關係，訴請被告賠償損害，
    於法有據。茲就原告請求之項目與金額審酌如下：
　⒈系爭車輛修復費用部分：
　⑴按不法毀損他人之物者，依民法第196條規定，應向被害人賠
    償其物因毀損所滅少之價額，並非賠償修理其物所實際支出
    之修理費。故物被不法毀損後，僅須其物之價額減少，即須
    賠償其所減少之價額。至其物有無修理？及其修理費有無實
    際支出？在所不問。此為民法第213條第1項所謂之法律另有
    規定，自應適用該另有之規定辦理。衡諸一般汽車維修廠修
    理汽車，均是開出估價單後，再由車主決定是否修復，本件
    系爭車輛確有如估價單上所載之損失，原告所有之系爭車輛
    縱尚未進行維修，仍得請求維修之費用。
　⑵又按物被毀損時，被害人除得依民法第196 條請求賠償外，
    並不排除民法第213 條至第215 條之適用。依民法第196 條
    請求賠償物被毀損所減少之價額，得以修復費用為估定之標
    準，但以必要者為限（例如︰修理零件以新品換舊品，應予
    折舊），此有最高法院77年度第9 次民事庭會議決議可資參
    照。又參之營利事業所得稅查核準則第95條第6款規定，固
    定資產提列折舊採用定率遞減法者，以1 年為計算單位，其
    使用期間未滿1 年者，按實際使用之月數相當於全年之比例
    計算之，不滿1 月者，以月計。再依行政院公布之固定資產
    耐用年數表及固定資產折舊率表，系爭車輛為自用小客車，
    依固定資產耐用年數表第二類第三項規範，耐用年數為5 年
    ，再依固定資產折舊率表之定率遞減法，每年折舊率為1000
    分之369 ，但其最後1 年之折舊額，加歷年折舊累計額，總
    和不得超過該資產成本原額10分之9 。從而，系爭車輛修復
    費用之零件部分，應以扣除折舊後費用為限。
　⑶原告雖主張系爭車輛為新車，零件部分不應折舊云云。然損
    害賠償之本旨僅限於填補損害，原告以新零件替代原本車體
    內之舊零件，自應扣除折舊，否則其即受有超額賠償，而屬
    不當得利。是原告此部分主張，尚難採認，其使用新零件修
    復車輛之部分，應計算折舊，始為公允。 
　⑷查原告所有之系爭車輛受損後，經送車廠估修結果，其必要
    之修復費用為93,280元（其中含引擎工資費用1,587元、鈑
    金費用27,027元、塗裝費用16,817元、零件費用47,849元）
    ，業據原告提出估價單影本在卷可參（見本院卷第103 至10
    7 頁），經核該估價單所列各修復項目與系爭車輛受損之情
    形相符，堪認確係屬修復系爭車輛所必要。又系爭車輛於10
    9年4 月出廠，有公路電子閘門車號查詢汽車車籍在卷可參
    （見本院卷第83頁），雖不知實際出廠之日，惟依民法第12
    4 條第2 項之規定，可推定其為該月15日，堪以該日期為出
    廠日期。系爭車輛於110 年7 月15日碰撞受損，距離出廠日
    為1 年3 月又1 日，故本件折舊採計為1 年4 月。是以，原
    告就零件部分，所得請求被告賠償之範圍，扣除折舊後應以
    26,479元為限（計算式如附表）。至於工資費用1,587元、
    鈑金費用27,027元及塗裝費用16,817元，則無折舊之適用，
    且該部分之支出係屬修復系爭車輛所必要之費用。準此，原
    告所有之系爭車輛因本件車禍事故所支出之修復費用為71,9
    10元（計算式：工資1,587元＋鈑金27,027元＋塗裝16,817元＋
    扣除折舊後零件26,479元＝71,910元）。　
　⒉租用代步車費用：
　　原告固主張系爭車輛需時19~20日始得修復，因此將需租借
    代步車，每日租金3,000元，費用合計60,000元，得請求被
    賠償云云。惟依原告提出之上開估價單所載，修理廠有提供
    租借用代步車之服務，每日為900 元，則原告主張以每日3,
    000元計算，即難採信。況原告迄今尚未將系爭車輛送修，
    為原告當庭所自陳（見本院卷第97頁），自難認原告已受有
    支出租用代步車費用之損害，則損害既未發生，即無賠償之
    可言；再系爭車輛將來維修時，原告之需車狀況如何，實屬
    未定，原告復未就其送修之際，確有用車需求，且用車次數
    、時間已達一定之程度，而有租車必要乙節，舉證以實其說
    ，要難認其確因本件事故而受有支出租用代步車費用之損害
    ，是原告此部分請求，委屬無據，不應准許。　
  ⒊原告另主張其係送貨司機，每月工資為1,400元，被告應賠償
    因系爭車輛受損送修而不能工作之損失14,000元云云，然按
    當事人主張有利於己之事實者，就其事實有舉證之責任，民
    事訴訟法第277 條前段定有明文。查原告就此部分之損失既
    未能舉證以明，自難憑認屬實；且原告已於本院審理時自陳
    ：「（法官問：車禍有無實際造成你工作損失？）答：還好
    ，沒有。」（見本院卷第98頁），則原告請求被告須賠償原
    告10日不能工作損失14,000元，當屬無據。
四、末按給付無確定期限者，債務人於債權人得請求給付時，經
    其催告而未為給付，自受催告時起，負遲延責任。其經債權
    人起訴而送達訴狀，或依督促程序送達支付命令，或為其他
    相類之行為者，與催告有同一之效力；遲延之債務，以支付
    金錢為標的者，債權人得請求依法定利率計算之遲延利息；
    應付利息之債務，其利率未經約定，亦無法律可據者，週年
    利率為5%，民法第229 條第2 項、第233 條第1 項前段、第
    203 條分別定有明文。本件係屬侵權行為損害賠償之債，自
    屬無確定期限者，又以支付金錢為標的，則依上揭法律規定
    ，原告就其得請求被告給付之金額部分，請求自起訴狀繕本
    送達之翌日起加計週年利率5%之利息，亦屬有據，應予准許
    。而本件起訴狀繕本係於111 年2 月16日送達予被告，有送
    達證書1 紙存卷可憑（見本院卷第77頁），是原告請求遲延
    利息之起算日為111 年2 月17日，堪以認定。
五、綜上所述，原告依侵權行為之法律關係，請求被告給付71,9
    10元，及自起訴狀繕本送達之翌日即111 年2 月17日起至清
    償日止，按週年利率5%計算之遲延利息，洵屬有據，應予准
    許；逾此範圍之請求，則屬無據，應予駁回。
六、本件係依民事訴訟法第427 條第1 項適用簡易訴訟程序所為
    被告一部敗訴之判決，應依同法第389 條第1 項第3 款規定
    ，就原告勝訴部分，依職權宣告假執行。又原告就其勝訴部
    分，聲明供擔保宣告假執行，僅係促使法院職權發動，毋庸
    另予准駁之表示。至原告敗訴部分，其假執行之聲請，因訴
    之駁回已失所附麗，應併予駁回。
七、本件事證已臻明確，兩造其餘之攻擊防禦方法及所提證據，
    於判決結果不生影響，爰不一一論列，附此敘明。
八、訴訟費用負擔之依據：因原告乙○○與丙○○係屬普通共同訴訟
    ，因一同起訴而合併計算訴訟標的金額及裁判費，本院依原
    告2人訴訟標的金額占全部訴訟標的金額比例，及原告2人各
    自與被告間之勝負比例依民事訴訟法第79條計算應負擔之裁
    判費，併此敘明。
中　　華　　民　　國　　111 　年　　5 　　月　　19　　日
                  新竹簡易庭  法  官  黃致毅
以上正本證明與原本無異。
如不服本判決，須於判決送達後20日內向本庭提出上訴狀（應按
他造當事人之人數附繕本）；如委任律師提起上訴者，應一併繳
納上訴審裁判費。
中　　華　　民　　國　　111 　年　　5 　　月　　19　　日
                              書記官  蕭宛琴
　　　　　　　　　　　　　　　
附表：
車牌號碼000-0000號自用小客車（即系爭車輛）更新零件費用折舊之計算   第一年折舊 47,849×0.369＝17,656  第二年折舊 （47,849－17,656）×0.369×4/12＝3,714  時價亦即折舊後之金額  47,849－17,656－3,714＝26,479 備註： 一、零件新臺幣47,849元。 二、上列計算小數點以下均四捨五入。